臺灣高等法院民事裁定　　　　　　　　　100年度聲字第120號
聲　請　人　得盛營造股份有限公司
法定代理人　曾盛雄
上列聲請人與相對人德寶營造股份有限公司間因本院100年度抗
字第541號確認請求權不存在事件，聲請人請求訴訟救助，本院
裁定如下：
    主  文
聲請駁回。
    理  由
一、按當事人無資力支出訴訟費用者，法院應依聲請，以裁定准
    予訴訟救助。但顯無勝訴之望者，不在此限。法院認定前項
    資力時，應斟酌當事人及其共同生活親屬基本生活之需要，
    民事訴訟法第107條定有明文。所謂無資力，係指窘於生活
    ，且缺乏經濟上之信用（最高法院18年抗字第260號、43年
    台抗字第152號判例意旨參照）；申言之，若非取給於自己
    或共同生活親屬基本生活之費用不能支出訴訟費用，且無籌
    措款項以支出訴訟費用之信用技能，即難謂為無資力支出訴
    訟費用。又此項請求救助之事由，依同法第109條第2項、第
    284條之規定，應以證據釋明之。而法院調查聲請人是否無
    資力支出訴訟費用，專就聲請人提出之證據為之，如聲請人
    並未提出證據，或依其提出之證據，未能信其無資力支出訴
    訟費用之主張為真實，即應將其聲請駁回，並無依職權調查
    或定期命補正之必要（最高法院26年滬抗字第34號判例意旨
    參照）。
二、本件聲請意旨略以：聲請人不服臺灣臺北地方法院95年度重
    訴字第401號判決而聲明上訴，惟聲請人因受86年亞洲金融
    風暴匯差損害影響，自88年7月起已被停止購買發票，暫停
    營業，財務報表已為重大虧損，所有不動產已被法院拍賣，
    並無任何營業收入可資繳納二審裁判費，爰聲請訴訟救助云
    云。
三、經查，聲請人所提公司財報雖顯示聲請人資產屬於負債，惟
    上開證據僅能證明聲請人目前缺乏資金，尚難認聲請人窘於
    生活且缺乏經濟上之信用，聲請人復未提出其他可即時調查
    之證據，釋明其無資力支出訴訟費用之主張為真實，揆諸首
    揭說明，聲請人本件聲請訴訟救助，自不應准許。此外，原
    法院係在99年6月17日即以裁定命聲請人補繳上訴第二審之
    裁判費，因聲請人均未遵期繳納，經原法院於100年3月11日
    以聲請人上訴未繳納裁判費為由，裁定駁回聲請人之上訴，
    聲請人雖於100年3月25日就原法院前開駁回上訴之裁定提起
    抗告並聲請訴訟救助（見本院100年度抗字第541號卷），惟
    其聲請訴訟救助之時點，已在原法院因聲請人未繳納上訴裁
    判費而裁定駁回其本案上訴之後，故聲請人於上開限期通知
    補繳上訴裁判費逾八個月之後，始行提出訴訟救助之聲請，
    有延滯訴訟之虞，亦不應准許。
四、據上論結，本件聲請為無理由，爰裁定如主文。
中    華    民    國    100    年    5    月    20    日
                     民事第七庭
                         審判長法  官 鄭三源
                               法  官 梁玉芬
                               法  官 林玉珮
正本係照原本作成。
如不服本裁定，應於收受送達後10日內向本院提出抗告狀，並應
繳納抗告費新台幣１千元。
中    華    民    國    100    年    5    月    20    日
                               書記官  廖月女